【裁判字號】    98,交抗,141
【裁判日期】    980907
【裁判案由】    聲明異議
【裁判全文】
臺灣高等法院臺南分院交通事件裁定     98年度交抗字第141號
抗  告  人
即受處分人  甲○○
上列抗告人因違反道路交通管理處罰條例案件聲明異議，不服臺
灣臺南地方法院中華民國98年5月26日所為裁定（ 97年交聲字第
1117號），提起抗告，本院裁定如下：
    主  文
抗告駁回。
    理  由
一、本件抗告意旨略以：
（一）原裁定謂：「臺南縣警察局（下稱舉發機關）函稱抗告人
      係『新化往左鎮方向行駛』，僅係單純誤載，並不影響違
      規事實之認定。」有明顯偏袒交通部公路總局嘉義區監理
      所（下稱原處分機關）之虞。
（二）原裁定謂：「舉發機關於系爭地點前900公尺路旁設有『
      黃底黑字』之固定式大型警示標誌」，然道路交通處罰條
      例第7條之2第3項規定須至少於100公尺前設置明顯標示，
      而系爭設置距離竟達上開規定9倍之遠 ，且該警示標誌既
      不明顯，亦未標明限速60公里云云，爰為此聲明異議，請
      求撤銷原裁定等語。
二、
（一）按行車速度，依標誌之規定，無標誌者，在郊外道路時速
      不得超過60公里，道路交通安全規則第93條第1項第1款定
      有明文；又「汽車駕駛人，行車速度，超過規定之最高時
      速，或低於規定之最低時速，除有第43條第1項第2款情形
      外，處新臺幣（下同）1,200元以上2,400元以下罰鍰」，
      道路交通管理處罰條例第40條亦定有明文。再按「汽車駕
      駛人之行為有經以科學儀器取得證據資料證明其行為違規
      ，當場不能或不宜攔截製單舉發者，得逕行舉發」；「前
      項第7款之科學儀器應採固定式 ，並定期於網站公布其設
      置地點。但汽車駕駛人之行為屬行車速度超過規定之最高
      速限或低於規定之最低速限者，不在此限」、「對於前項
      第9款之違規行為 ，採用固定或非固定式科學儀器取得證
      據資料證明者，於一般道路須至少於100公尺 ，於高速公
      路、快速公路須至少於300公尺前，明顯標示之」 ，道路
      交通管理處罰條例第7條之2第1項第7款、同條第2項第9款
      、同條第3項亦分別定有明文。
（二）查道路交通管理處罰條例第 7條之2規定係於民國（下同）
      94年12月28日修正，該條明定以科學儀器採證取締超速時
      ，一般道路至少於100公尺前 ，而高速道路、快速公路至
      少於300公尺前，應樹立明顯標示警示駕駛人 ，係在使國
      家公權力之行使合理化，符合正當法律程序，避免交通執
      法之爭議。故此一明文規定，係防止人民之權利遭受突襲
      ，且立法者考量一般道路與高速道路之行車速度有別，故
      分別制訂至少於100公尺、300公尺之規定。準此可知本條
      之立法意旨在於避免人民權利遭受突襲，並使國家公權力
      行使符合正當法律程序。故立法者以100公尺、300公尺為
      最低之距離限制，係使駕駛人能有足夠之反應時間；又立
      法者雖未就警示標示設置之最高之距離制訂明確數據之限
      制，但依上開立法意旨，自應以避免突襲人民權利之適當
      距離為原則。
三、經查：
    抗告人於97年9月8日8時57分許，駕駛車牌號碼Y9-5575號自
    用小客車，沿台20線左鎮往新化（東向西）方向行駛，行經
    最高限速60公里之臺20線22.8公里（菜寮路段）處時，行車
    速度為時速73公里，有超速13公里之情形，經台南縣警察局
    交通隊警員逕行舉發，嗣經原處分機關依道路交通處罰條例
    第40條之規定，裁處抗告人罰鍰1,600元， 有：原處分機關
    麻監裁罰字第裁75-MM0000000號裁決書、臺南縣警察局南縣
    警交字第MM0000000號舉發違反道路交通管理事件通知單、
    車號Y9-5575號自用小客車之測速照片，及臺20線23.7公里
    處固定式警示標誌設置現場圖各1幀附卷可稽，且為抗告人
    所自承，此部分事實堪予認定。
四、抗告人雖以上揭情詞置辯，惟查：
（一）抗告人於前揭時地駕車由左鎮往新化（東向西）方向行駛
      ，確有超速行駛之事實，已如前述，抗告人於聲明異議狀
      雖稱：「臺南縣警察局函稱抗告人係『新化往左鎮方向行
      駛』，並附該函1影本」云云 ，惟遍查全卷，並無抗告人
      所稱其所檢附之臺南縣警察局函，僅於抗告人聲明異議狀
      後附一白紙，則抗告人此部分之抗辯即屬無據。再者本件
      之舉發單、裁決書上亦均未記載抗告人車子之行向係「新
      化往左鎮方向行駛」，則原裁決書認定抗告人有前揭之違
      規事實，並無違誤，從而抗告人抗告意旨（一）中之抗辯
      ，即無可採。
（二）抗告人雖又以本案中警示標示設立之地點距測速照相之實
      際地點高達900公尺等語置辯 。然本案主管機關於測速照
      相之施測地點前900公尺設立有固定式警示標誌 ，已符道
      路交通處罰條例第7條之2第3項100公尺最低距離限制，又
      依前開法令之規定，並未對警示標誌之最高距離做出明確
      規範，故僅得依該條立法意旨之「避免人民權利遭受突襲
      」，並使「國家公權力行使符合正當法律程序」作為警示
      標誌設置地點是否合理之判斷標準。查系爭地點為一行車
      順暢之彎道，且警示標誌與測速照相施測地點間並無交通
      號誌或道路施工等妨礙駕駛人順暢行駛之障礙物，故以抗
      告人本件駕駛時速73公里（即73000公尺）平均秒速（1小
      時即3600秒）則為20.3公尺 （計算式：73000公尺÷3600
      秒＝20.27公尺／秒 ，四捨五入到小數點下第一位為20.3
      公尺／秒），900公尺之距離，僅需44.3秒（計算式：900
      ÷20.3＝44.33 ，四捨五入到小數點下第一位為44.3）即
      可到達，該時間依一般人之智慮常識及記憶程度，應不可
      能於如此短暫之時間內即忘卻所見所知之事，可徵該警示
      標誌之設置地點應仍屬駕駛人合理期待之設置範圍內，並
      未達讓駕駛人生有突襲感覺之程度。準此，抗告人於此時
      間內對於先前所見之警告標示應可保有相當之注意，在此
      距離內對之取締超速違規，尚不至於因距離過遠，而對於
      抗告人之權利造成突襲，即此等距離尚難謂非在抗告人所
      能預見之範圍內，抗告人此部分之所辯，亦無可採。
（三）至於抗告人以上開警示標誌不明顯、未標明限速60公里等
      語為辯。然查本件舉發機關既已在測速照相之施測地點前
      900 公尺路旁設立有「黃底黑字」之固定式大型警示標誌
      ，其色彩配置鮮明，且設置於駕駛人正常視線可及範圍內
      ，亦無受其他遮蔽物視線，顯已符合前開法條中「明顯標
      示」之規定，亦可認國家公權力行使有符正當法律程序。
      另按汽車駕駛人之行車速度，依標誌之規定，無標誌者，
      在郊外道路時速不得超過60公里，道路交通安全規則第93
      條第1項第1款定有明文，抗告人駕車自應遵照前述規定之
      速限行駛，不待測速照相之警示標誌提醒，從而上開警示
      標誌未附加標明速限，並不影響本件抗告人超速行為之成
      立。
（四）綜上所述，抗告人確有本件超速違規之行為，堪予認定。
      抗告人抗告理由之所辯，均無可採。
五、揆諸上揭說明，抗告人確有如上所述之交通違規事實，原處
    分機關依道路交通管理處罰條例第40條規定，裁處抗告人罰
    緩1,600元，並無違誤。原審法院據此駁回抗告人之聲明異
    議，本院經核並無違誤，抗告意旨仍執陳詞指摘原裁定不當
    ，為無理由，應予駁回。
六、據上論結，應依道路交通案件處理辦法第26條，刑事訴訟法
    第412條，裁定如主文。
中    華    民    國    98    年     9    月    7    日
                  刑事第三庭    審判長法  官  陳義仲
                                      法  官  宋明中
                                      法  官  蔡勝雄
以上正本證明與原本無異。
不得再抗告。
                                      書記官  汪姿秀
中    華    民    國    98    年     9    月    7    日


司法院資訊處製作；財團法人民間司法改革基金會備份。
